【裁判字號】    98,交聲,1307
【裁判日期】    980624
【裁判案由】    聲明異議
【裁判全文】
臺灣高雄地方法院交通事件裁定        98年度交聲字第1307號
原處分機關  交通部公路總局高雄區監理所
異  議  人
即受處分人  甲○○
上列受處分人因違反道路交通管理處罰條例案件，對於交通部公
路總局高雄區監理所民國98年5 月11日所為之處分（原處分：高
監自裁字裁80-N00000000號），聲明異議，本院裁定如下：
    主  文
原處分關於吊扣大貨車職業駕駛執照拾貳個月部分撤銷。
前項撤銷部分，不罰。
    理  由
一、原處分意旨略以：異議人即受處分人（下稱異議人）甲○○
    於民國98年8 月17日19時10分許，酒後駕駛車牌號碼WV-513
    6 號自用一般小客車行經高雄縣大寮鄉○○○路，經警攔檢
    舉發，測得異議人酒精濃度為每公升1.00毫克，以異議人違
    反道路交通管理處罰條例第35條第1 項第1 款之規定依法舉
    發，原處分機關乃於98年5 月11日以上開處分書吊扣駕駛執
    照（按異議人只有職業大貨車駕駛執照）12個月，並施以道
    安講習。
二、異議意旨略以：異議人於上開時地，酒後駕駛上開小客車，
    行駛至上開地點，經警查獲酒後駕車，因異議人以駕駛大貨
    車為業，若被吊扣職業大貨車駕駛執照，將影響異議人生計
    ，爰依法聲明異議等語（按本件聲明異議範圍不包含道安講
    習部分）。
三、按汽車駕駛人飲用酒類後其吐氣所含酒精濃度超過每公升0.
    25毫克以上者，不得駕車，道路交通安全規則第114 條第2
    款定有明文。汽車駕駛人，駕駛汽車經測試檢定有酒精濃度
    超過規定標準者，處新臺幣1 萬5 千元以上6 萬元以下罰鍰
    ，並當場移置保管該汽車及吊扣其駕駛執照1 年，道路交通
    管理處罰條例第35條第1 項第1 款亦有明文。又道路交通管
    理處罰條例第68條之條文內容，經立法院於94年11月23日修
    正通過，總統於94年12月14日以華總一義字第0940019932 1
    號令修正公布，嗣由行政院於95年2 月27日以行政院院臺交
    字第0950082898號令發布定自95年3 月1 日施行，由原條文
    ：「汽車駕駛人，因違反本條例及道路交通安全規則之規定
    ，受吊扣或吊銷駕駛執照處分時，吊扣或吊銷其持有各級車
    類之駕駛執照」，修正為：「汽車駕駛人，因違反本條例及
    道路交通安全規則之規定，受吊銷駕駛執照處分時，吊銷其
    持有各級車類之駕駛執照」，修正後之新法已將「吊扣」之
    連坐規定排除在外，本件受處分人行為時該條文已修正公布
    施行，自應適用修正後道路交通管理處罰條例第68條之規定
    ，合先敘明。
四、本件異議人甲○○有上開交通違規等情，為異議人所不爭執
    ，並有上揭高雄縣政府警察局舉發違反道路交通管理事件通
    知單、交通部公路總局高雄區○○○○○道路交通管理事件
    裁決書、本院97年度易字第269 號刑事判決各1 份在卷可憑
    。職是，異議人酒後吐氣所含酒精濃度既已超過每公0.25毫
    克之標準，則異議人違反道路交通管理處罰條例第35條第1
    項第1 款規定之事實已甚明確，應堪認定。
五、本件異議人係駕駛上開自用小客車，並非駕駛大貨車違規，
    而裁處吊扣異議人駕駛執照之處分（裁決書未載明種類，然
    依原處分機關移送書意旨係吊扣異議人汽車《職業大貨車》
    駕駛執照）。惟依上開業已修正施行之道路交通管理處罰條
    例第68條規定之提案修正理由係「原條文將違法或違規駕駛
    人所持有各級車類之駕駛執照一併吊扣，失之過酷，影響人
    民工作及生活過鉅」等語（參見立法院公報第94卷第70期第
    136 頁至第138 頁之院會紀錄暨修正道路交通管理處罰條例
    第68條之立法理由），顯見依修正後道路交通管理處罰條例
    第68條之規定，汽車駕駛人因違反道路交通管理處罰條例及
    道路交通安全規則之規定，受「吊扣」駕駛執照處分時，僅
    能「吊扣」違規當時所駕駛車輛之駕駛執照，不能再「吊扣
    」其持有各級車類之駕駛執照，已甚顯明。
六、按行政行為，採取之方法所造成之損害不得與欲達成目的之
    利益顯失均衡，行政程序法第7 條第3 款定有明文及行政罰
    法第18條規定意旨可資參照。本件受處分人駕駛上開自用小
    客車違反道路交通管理處罰條例第35條第1 項第1 款之規定
    ，本應吊扣其自用小貨車之駕駛執照；原處分機關以異議人
    無自用小客車之駕駛執照可供吊扣時，吊扣其職業大貨車駕
    駛執照以代之，雖可達成限制異議人繼續駕駛自用小貨車之
    目的，惟亦同時造成限制異議人繼續駕駛大貨車行駛之結果
    ，所造成之損害已與欲達成目的之利益顯失均衡。揆諸上揭
    修法意旨，原處分機關未考量道路交通管理處罰條例第68條
    規定業已修正，竟仍吊扣異議人大貨車職業駕駛執照，即有
    違誤。是本件異議為有理由，原處分關於裁處關於吊扣大貨
    車職業駕駛執照12個月部分，自應由本院予以撤銷，並諭知
    不罰。
七、據上論斷，應依道路交通管理處罰條例第87條第2 項，道路
    交通案件處理辦法第20條，裁定如主文。
中    華    民    國    98    年    6     月    24    日
                      交通法庭  法  官  陳億芳
以上正本證明與原本無異。
如不服本裁定，應於收受送達後5 日內向本院提出抗告狀。
中    華    民    國    98    年    6     月    24    日
                                書記官  林靜慧


司法院資訊處製作；財團法人民間司法改革基金會備份。
